【裁判字號】    98,簡上,132
【裁判日期】    981125
【裁判案由】    給付貨款
【裁判全文】
臺灣臺北地方法院民事判決             98年度簡上字第132號
上  訴  人  鈞鼎國際股份有限公司
法定代理人  戊○○
被 上訴 人  臺鑫股份有限公司
法定代理人  甲○○
訴訟代理人  丁○○
上列當事人間請求給付貨款事件，上訴人對於中華民國97年7 月
21日本院臺北簡易庭96年度北簡字第30075 號第一審判決提起上
訴，本院於98年11 月11日言詞辯論終結，判決如下：
    主      文
上訴駁回。
原判決第一項關於命上訴人給付法定利息部分，減縮為自民國九
十六年五月八日起至清償日止，按年息百分之五計算之利息。
第二審訴訟費用由上訴人負擔。
    事實及理由
甲、程序方面：
    本件上訴人經合法通知，未於言詞辯論期日到場，核無民事
    訴訟法第386 條所列各款情形，爰依被上訴人之聲請，由其
    一造辯論而為判決。
乙、實體方面：
一、被上訴人主張：上訴人分別於民國95年3 月30日、4 月11日
    、5 月30日、7 月3 日、7 月11日、7 月21日、8 月28日向
    伊採購電子零件1 批（下稱系爭電子零件），伊陸續於95年
    6 月26日、7 月3 日、8 月28日、9 月1 日、9 月7 日、9
    月26日、10月26日出貨，並委託快遞公司併同發票運送交付
    予上訴人，詎上訴人竟未依約付款，共計新臺幣（下同）15
    萬1,254 元，迭經催討無效，爰依據買賣契約法律關係，請
    求上訴人如數給付本息（嗣於本院審理時減縮起訴聲明，請
    求自支付命令狀繕本送達翌日起至清償日止，按年息5 ％計
    算之利息）。
二、上訴人則以：被上訴人交付之系爭電子零件經客戶反應有瑕
    疵，經傳真被上訴人處理改善未獲置理，又被上訴人提出快
    遞簽收單之出貨量與伊受領之數量不符，其中95年6 月26日
    、7 月3 日、9 月1 日、9 月7 日全未收到貨，僅收到被上
    訴人寄來客戶所需之樣品，而8 月28日、9 月26日、10月26
    日寄交之部分項目零件則未收到；又被上訴人提出之出貨單
    據，並無伊之簽章，且被上訴人有以低階貨品取代高階貨品
    ，或以不良過期品混充良品出售，經其客戶捷拓科技股份有
    限公司（下稱捷拓公司）反應為瑕疵品而退回；另伊已取消
    95 年8月28日之採購單，被上訴人猶逕自出貨，亦毋庸給付
    價金等語，資為抗辯。
三、原審為上訴人全部敗訴之判決，命上訴人給付被上訴人15萬
    1,254 元，及自95年6 月26日起至清償日止，按年息百分之
    五計算之利息，並依職權宣告假執行暨依上訴人之聲明為免
    假執行之擔保，上訴人不服，提起上訴，並聲明：(一)原判決
    廢棄。(二)被上訴人在第一審之訴駁回。被上訴人則答辯聲明
    ：上訴駁回。
四、被上訴人主張上訴人向其採購系爭電子零件1 批，共積欠15
    萬1,254 元貨款未付，爰依買賣契約法律關係請求上訴人如
    數給付本息等語，惟為上訴人否認，並以前揭情詞置辯，則
    本件爭點厥為：(一)被上訴人是否確實有將系爭貨品交付予上
    訴人？(二)系爭貨品是否有上訴人所指之瑕疵？
五、法院之判斷
  (一)被上訴人是否確實有將系爭貨品交付予上訴人？
  1.按稱買賣者，謂當事人約定一方移轉財產權於他方，他方支
    付價金之契約。當事人就標的物及其價金互相同意時，買賣
    契約即為成立，民法第345 條定有明文。又契約之要約人，
    除要約當時預先聲明不受拘束，或依其情形或事件之性質可
    認當事人無受拘束之意思者外，因要約而受拘束。所謂因要
    約而受拘束，係指要約一經生效，要約人即不得將要約擴張
    、限制、變更或撤回而言（最高法院81年度台上字第565號
    判決參照）。上訴人分別於95年3 月30日、4 月11日、5 月
    30 日 、7 月3 日、7 月11日、7 月21日、9 月1 日向被上
    訴人採購系爭電子零件1 批，有採購單可稽（見本院卷第47
    至55頁），此為上訴人表示其購買系爭電子零件所具之文書
    ，其經載明應購買貨物數量並願出之價額，當應認其具有要
    約之性質。又此項非對話之意思表示，經被上訴人接受而為
    承諾，並依訂購單注意事項欄約定由被上訴人承辦人乙○○
    於2 日內簽認回傳上訴人職員邱梅鳳，此經證人乙○○證述
    在卷（見本院卷第99頁反面），是兩造間就各該採購單之買
    賣契約即告成立。上訴人辯稱：系爭採購單因被上訴人未依
    注意事項欄註記於下訂2 日內出貨，已經取消云云（見本院
    卷第96頁），尚嫌無稽；上訴人復辯稱：伊已取消95年8 月
    28 日 之採購單，被上訴人猶逕自出貨，不應給付價金云云
    ，固有記載「上次請取消」字樣之採購單佐憑（見本院卷第
    55頁），惟證人乙○○證稱：「上訴人於95年11月24日始通
    知要將上開訂單取消，亦未將貨退回」等語（見本院卷第
    101 頁），上訴人既未舉證撤回要約之通知，其到達在要約
    到達之前，或兩造合意解除契約，難謂該次買賣契約已因上
    訴人撤回該要約意思表示而不成立，故上訴人此部分辯解，
    洵無足取。
  2.被上訴人陸續於95年6 月26日、7 月3 日、8 月28日、9 月
    1 日、9 月7 日、9 月26日、10月26日依序將價值3 萬8,43
    0 元、2,573 元、1 萬6,695 元、1 萬290 元、5,250 元、
    4 萬8,353 元、2 萬9,663 元，共15萬1,254 元（均含稅）
    之系爭電子零件1 批併同發票委由新航線、加達快遞運送至
    採購單上約定交貨地點即臺北市○○○路○ 段70號5 樓之7
    交付上訴人職員丙○○或上址巨聯財星大樓服務台簽收等情
    ，有出貨單、貨運單、發票可稽（見本院卷第39至46頁、第
    56至62頁、第75至81頁），並經證人乙○○、加達快遞職員
    張煥森、新航線負責人楊志豪於原審到庭證述綦詳（見原審
    卷第175 至177 頁、第138 至141 頁、第208 頁），上訴人
    亦不否認兩造間之交易係委由快遞公司運送系爭電子零件併
    同發票交付（見本院卷第21頁反面），足徵上訴人辯稱：否
    認收到系爭電子零件及發票云云，已非無疑。
  3.又上訴人於95年4 月11日之採購單由被上訴人分2 批於95年
    6 月26日、7 月3 日交加達快遞、新航線托運出貨（見本院
    卷第39、47、48、56頁），95年5 月30日之採購單由被上訴
    人於95年8 月28日交新航線出貨（見本院卷第41、49、58頁
    ），95年7 月11日採購單之一部（即料號293D157X9010D2TE
    3 、數量2,000 顆）由被上訴人於95年9 月1 日交新航線托
    運（見本院卷42、50、59頁），95年8 月28日之採購單由被
    上訴人於95年9 月7 日交新航線托運出貨（原訂單數量為
    5,000 顆，嗣實際出貨1,000 顆，見本院卷43、54、60頁）
    ，另被上訴人於95年9 月26日合併上訴人95年9 月1 日、7
    月3 日之採購單及7 月11日採購單剩餘部分（即料號293D15
    7X9010D2TE3 ，數量2,000 顆）一併交新航線托運出貨（見
    本院卷第44、50、51、52、61頁），並於95 年10 月26日就
    上訴人95年7 月21日之採購內容委由新航線運送（見本院卷
    第46、53、62頁），經核被上訴人提出之出貨單所載料號、
    數量、單價，均與上訴人之採購單記載相符，上訴人若認所
    簽收之貨品非系爭電子零件或交付數量有所短少，此項品項
    錯誤或數量短少之瑕疵，非不得依通常程序從速檢查發見，
    上訴人復未將此品項錯誤或數量短少之瑕疵通知被上訴人，
    依民法第356 條第2 項之規定，視為承認其所受領之物；且
    上訴人既已傳真採購單並經被上訴人簽認回傳辦理後，兩造
    間就系爭電子零件之買賣契約業已成立，若有短少或未收到
    系爭電子零件，豈不向被上訴人反應或催告限期給付，故上
    訴人辯稱：系爭電子零件於95年6 月26日、7 月3 日、9 月
    1 日、9 月7 日之出貨全數未收到，另8 月28日、9 月26日
    、10月26日之出貨則有部分電子零件未收到云云，亦無可採
    。
  4.再者，被上訴人於95年6 月26日、8 月28日、9 月26日、10
    月26日併同出貨單檢附之發票4 紙，業經上訴人申報進項稅
    額扣抵，另被上訴人3 筆出貨所開立之發票，依營業稅電子
    資料申報繳稅作業要點第4 條第5 款規定：「每張稅額500
    元以下之進項統一發票或載有稅額之其他憑證，可按月分類
    彙總登錄」，買受人有無提出扣抵，無法查調，此有財政部
    台北市國稅局中正稽徵所財北國稅中正營業字第0980023177
    號函可參（見本院卷第85頁），再觀諸被上訴人向財政部臺
    灣省北區國稅局營業人銷售額與稅額申報書（401 表）申報
    之銷售額及發票明細亦有95年7 月3 日、9 月1 日、9 月7
    日等3 筆銷售金額、稅額及發票號碼之記載（見本院卷第
    114 、115 、126 、127 、129 頁），是依上訴人持被上訴
    人交付之發票作為進項憑證扣抵及被上訴人申報開立發票之
    間接事實，適足推認上訴人確已受領如出貨單所載料號、數
    量之系爭電子零件及被上訴人交付之發票，益見被上訴人主
    張為真，上訴人辯稱：未收到發票云云，要無可取。
  5.除95年8 月28日原採購單訂購數量為5,000 顆，實際出貨為
    1,000 顆外，被上訴人其餘出貨之料號與數量、單價等悉依
    上訴人前揭採購單記載，若為免費試用樣品，上訴人豈會對
    被上訴人下單訂購；況系爭電子零件係以每卷500 顆數量包
    裝，有被上訴人提出系爭零件包裝照片可參（見本院卷第
    138 頁），被上訴人於95年7 月3 日、9 月1 日、9 月7 日
    托運之電子零件數量依序為500 顆、2,000 顆、1,000 顆，
    適為500 之倍數，以上開托運日期交付之電子零件每顆單價
    不過介於4.9 元至5 元間，參諸上訴人歷來採購數量約自1,
    000 至5,000 顆不等，被上訴人豈會無償提供上開數量電子
    零件供作樣品，上訴人復未舉證有樣品需求之客戶名稱以供
    本院查證，空言辯稱：上開日期被上訴人交付之電子零件係
    樣品而不應計價云云，亦無可採。是被上訴人主張已依訂購
    單所載將系爭電子零件及發票悉數委由運送人交付上訴人之
    事實，洵堪認定。
  (二)系爭貨品是否有上訴人所指之瑕疵？
  1.按當事人主張有利於己之事實者，就其事實有舉證之責任，
    民事訴訟法第277 條前段定有明文。債務人固負有依債務本
    旨交付約定品質及無瑕疵物之義務，然債權人於受領給付後
    ，主張買賣標的物有瑕疵為由，拒絕給付價金者，關於買賣
    標的物有瑕疵之點，應由債權人負舉證責任。
  2.上訴人辯稱：被上訴人交付之系爭電子零件經其客戶捷拓公
    司反應為瑕疵品並退回，經向被上訴人書面通知，不獲回應
    云云，固據提出捷拓公司95年6 月16日零件不良分析聯絡單
    、上訴人95年7 月17日傳真信函佐憑（見原審卷第82、83、
    84 頁） ，另證人即捷拓公司員工石憲璋亦證稱：「我公司
    向被告購買電容（即系爭電子零件）；有向被告表示購入電
    容的公差經測量超出10％；應該是10％以內」（見原審卷第
    136 頁）。惟：證人石憲章之證詞，充其量僅能證明上訴人
    曾交付瑕疵品予捷拓公司，不足證明該瑕疵品即為被上訴人
    所交付；且上訴人於95年7 月17日之傳真信函為被上訴人否
    認，亦難認上訴人有通知系爭電子零件有瑕疵之事；況上訴
    人提出上開通知函僅希望被上訴人給予答覆，以便安撫客戶
    ，而系爭電子零件非屬易於敗壞之物，縱被上訴人就此通知
    置之不理，上訴人應向被上訴人行使解除契約、減少價金、
    請求不履行之損害賠償或另行交付無瑕疵之物等權利（民法
    第359 條、第360 條、第364 條第1 項），卻未待被上訴人
    確認瑕疵所在，或獲循司法尋求解決，逕將捷拓公司之退貨
    以次級品賤賣出售他人（見原審卷第179 頁），復未能提出
    該他人名單以供審酌，難謂被上訴人交付系爭電子零件有上
    訴人所指之瑕疵，故上訴人辯稱：系爭電子零件有以低階品
    取代高階品，或以不良過期品混充良品出售等瑕疵云云，不
    足採信。
六、綜上所述，被上訴人本於買賣契約法律關係請求上訴人給付
    15萬1,254 元，及自支付命令聲請狀送達翌日即96年5 月8
    日起（見促字卷第27頁）至清償日止，按週年利率5 ％計算
    之利息，為有理由，應予准許。原審就該部分為上訴人敗訴
    之判決，核無違誤。上訴人猶執前詞，指摘原判決不當，為
    無理由，應予駁回。
七、本件為判決之基礎已臻明確，兩造其餘之攻擊或防禦方法及
    證據，經本院斟酌後，認為均不足以影響本判決之結果，亦
    與本案爭點無涉，自無逐一詳予論駁之必要，併此敘明。
八、據上論結，本件上訴為無理由，依民事訴訟法第436 條之1
    第3 項、第449 條第1 項、第385 條第1 項、第78條，判決
    如主文。
中    華    民    國    98    年    11    月    25    日
                  民事第五庭    審判長法  官  薛中興
                                      法  官  高偉文
                                      法  官  胡宏文
以上正本係照原本作成
本判決不得上訴
中    華    民    國    98    年    11    月    25    日
                                      書記官  曾寶生

司法院資訊處製作；財團法人民間司法改革基金會備份。
